臺灣高雄地方 法院刑事判決　　　　　　　　　　　　九十三年度簡上字第七七四號
　　上　訴　人
　　即　被　告 　乙○　　男　.
　　選任辯護人　孫嘉男律師
　　上　訴　人
　　即　被　告 　丙○○　男　.
右列上訴人等因傷害案件，不服本院高雄簡易庭九十三年度簡字第四二七九號中華民
國九十三年十月十三日第一審簡易判決（聲請簡易判決處刑案號：九十三年度調偵字
第四一八號），提起上訴，本院判決如左：
    主  文
原判決關於乙○部分撤銷。
乙○無罪。
其餘上訴駁回。
    事  實
一、丙○○與乙○為朋友關係，於民國九十三年二月二十九日下午七時許，在高雄縣
    鳳山市○○路一一號金座小吃部前，丙○○因以為乙○以言語辱罵，竟基於傷害
    人之身體之犯意，以徒手毆打曾崑，致其受有左眉及上眼瞼擦裂傷之傷害。
二、案經曾崑訴由臺灣高雄地方法院檢察署檢察官偵查後聲請簡易判決處刑。
    理  由
壹、上訴人丙○○部分：
一、訊據上訴人即被告丙○○固坦承於右揭時地與告訴人乙○發生衝突之事實，惟矢
    口否認有何傷害犯意，辯稱：告訴人曾崑出手毆打伊臉部，伊為保護自己用手隔
    開，乙○重心不穩而跌倒撞到桌角才受傷云云。經查：
（一）前揭犯罪事實業據告訴人乙○迭於警偵訊、原審調查及本院審理均指訴係遭被
      告丙○○出手毆打致其受有左眉及上眼瞼擦裂傷之傷害，復有大東醫院於九十
      三年三月一日出具之診斷證明書一紙在卷可查，而於該證明書所載之傷勢亦
      與告訴人乙○所述相符。而被告丙○○不否認有於犯罪事實所載之時地與告訴
      人發生肢體衝突，惟於九十三年三月二十六日警訊中供述告訴人之受傷可能係
      因酒醉自己跌倒，其後復改口供稱係因自己出手抵擋告訴人之攻擊，而告訴人
      跌倒受傷等語（參見警卷第一頁），復於偵查中供稱「當天他（指告訴人）先
      打我，我要防衛」乙節，並未提到告訴人有跌倒受傷之情事（參見九十三年度
      偵字第七六八六號偵查卷第七頁），另於本院九十三年度簡字第四二七九號簡
      易判決審理程序中另供稱係「乙○先出手要打我的臉，我為了防衛有阻擋，是
      乙○自己跌倒撞到椅子受傷」等語（參見本院九十三年度簡字第四二七九號卷
      第十九頁），末於本院審理時復另供稱係其揮手擋開告訴人之攻擊，告訴人重
      心不穩撞到桌角（參見本院審理卷第三十三頁），被告丙○○對於告訴人乙○
      為何會受傷，有稱自行跌倒，或稱撞到椅腳，亦有稱撞到桌角，供述前後已有
      不一；另依被告丙○○所述為防衛告訴人乙○之攻擊而受有指甲脫落手指彎曲
      並有流血之傷勢乙節（參見本院審理卷第六十五頁），惟經本院函調被告丙○
      ○就診之病歷顯示，被告丙○○於九十三年三月二日下午十時二十五分始就醫
      診治，而所受之傷害為右手第四指挫創傷，並無所謂指甲脫落或流血之情形，
      此有大東醫院九十四年一月三日（九四）大東醫政字第００一號回函及病歷在
      卷可憑（參見本院審理卷第四十二頁及第四十三頁），依被告丙○○所述當時
      係用手隔開告訴人之攻擊，衡諸常情，若欲抵擋他人之揮拳攻擊，應係以手背
      去阻擋較為常見，應不致以手指迎向對方之攻擊，然今被告丙○○受傷之部分
      卻係右手第四指挫創傷，且亦無被告丙○○所述指甲脫落並流血之傷害，是以
      ，被告丙○○供稱有遭告訴人乙○毆打而出手隔開告訴人，致告訴人跌倒傷害
      ，依現存之證據並無法證明，按正當防衛必須對於現在不法之侵害始得為之，
      ，今被告對於告訴人有何不法侵害之行為並無提出證據方法供本院調查以實其
      說，自與正當防衛之要件不符。是被告丙○○前揭所辯，不足採信。被告丙○
      ○之傷害犯行，堪以認定。
二、核被告丙○○所為，係犯刑法第二百七十七條第一項之傷害罪。原審因而適用刑
    法第二百七十七條第一項、第四十一條第一項前段，罰金罰鍰提高標準條例第一
    條前段、第二條，審酌被害人所受傷害程度、被告犯罪之動機、手段、目的及犯
    罪時所受之刺激等一切情狀，量處拘役四十日，並諭知易科罰金之折算標準。原
    審認事用法核無違誤，量刑亦稱妥適，被告丙○○仍執前詞提起上訴為無理由，
    自應予駁回。
貳、上訴人乙○部分：
一、本件聲請簡易判決處刑意旨略以：被告乙○與丙○○為朋友關係，於民國九十三
    年二月二十九日下午七時許，在高雄縣鳳山市○○路一一號金座小吃部前，被告
    乙○基於傷害人之身體之犯意，以徒手毆打丙○○，致其受有手指挫傷之傷害，
    因認被告乙○涉犯刑法第二百七十七條第一項之傷害罪嫌。
二、按犯罪事實應依證據認定之，無證據不得認定犯罪事實，刑事訴訟法第一百五十
    四第二項條定有明文。又認定不利於被告之事實，須依積極證據，苟積極證據不
    足為不利於被告事實之認定時，即應為有利於被告之認定，更不必有何有利之證
    據。另刑事訴訟法上所謂認定犯罪事實之證據，係指足以認定被告確有犯罪行為
    之積極證據而言，該項證據自須適合於被告犯罪事實之認定，始得採為斷罪資料
    （最高法院三十年上字第八一六號判例、最高法院二十九年上字第三一０五號判
    例要旨參照）。又告訴人之指訴，本以使被告受刑事訴追或處罰為目的，故其陳
    述是否與事實相符，自應調查其他證據，以資審認，苟其所為攻擊之詞，尚有瑕
    疵，則在此瑕疵未予究明以前，即不能遽採為斷罪之基礎（最高法院六十九年台
    上字第一五三一號判決要旨參照）。
三、公訴人認被告乙○涉有上開犯行，係以告訴人丙○○之指訴及驗傷診斷書一紙附
    卷為其論罪之依據。訊據被告乙○堅詞否認上開犯行，辯稱：伊沒有出手傷害告
    訴人等語。經查，告訴人固於警詢及偵查中指訴遭被告乙○毆打致受有手指挫傷
    等情，惟查：
（一）告訴人丙○○於本院審理時證述受傷之情形為指甲脫落、手指彎曲並有流血等
      情（參見本院審理卷第六十五頁），然經本院函調被告丙○○就診之病歷顯示
      ，並無所謂指甲脫落或流血之情形，已如前述，且依告訴人丙○○所證述當時
      係用手隔開告訴人之攻擊，衡諸常情，亦應不致於受有右手第四指挫創傷，亦
      如前開說明，是以，告訴人丙○○供稱有遭告訴人乙○毆打而因出手隔開告訴
      人致受有手指挫傷等語，是否屬實尚非無疑。
（二）此外，告訴人於偵查及本院審理證述有金座小吃部老闆娘有目擊之案發經過可
      資作證，惟告訴人丙○○始終未能提出該名證人之真實姓名及年籍供本院傳喚
      作證以實其說。綜上所述，本件告訴人丙○○所指稱被告乙○傷害告訴人乙節
      存有瑕疵，自難僅憑告訴人不利於被告乙○之指訴，遽認被告乙○之傷害犯行
      。此外，本院復查無其他積極證據足資審認被告乙○確有公訴人所指之傷害犯
      行，揆諸前揭說明，依法自應諭知被告乙○無罪。原審未察遽予論罪科刑，容
      有未洽，被告乙○上訴意旨以此指摘原判決不當，為有理由，應由本院將原判
      決撤銷，改諭知被告乙○無罪。
四、末按檢察官聲請以簡易判決處刑之案件，經法院認為有第四百五十一條之一第四
    項但書之情形者，應適用通常訴訟程序審判之，刑事訴訟法第四百五十二條定有
    明文；且對於簡易判決之上訴，準用刑訴法第三編第一章及第二章之規定，管轄
    第二審之地方法院合議庭受理簡易判決上訴案件，應依通常程序審理。其認案件
    有刑訴法第四百五十二條之情形者，應撤銷原判決，逕依通常程序為第一審判決
    ，法院辦理刑事訴訟簡易程序案件應行注意事項第十四項亦規定詳盡。本件檢察
    官就被告乙○涉犯傷害犯行聲請簡易判決處刑，經本院審理後，認被告乙○被訴
    傷害應為無罪之諭知，已如前述，而有刑事訴訟法第四百五十一條之一第四項但
    書第三款之情形，故依前揭規定，此部分應由本院合議庭逕依通常程序審理後，
    自為第一審判決，附此敘明。
據上論斷，應依刑事訴訟法第四百五十二條、第四百五十五條之一第一項、第三項、
第三百六十九條第一項前段、第三百六十四條、第三百六十八條、第三百零一條第一
項，判決如主文。
本案經檢察官甲○○到庭執行職務。
中      華      民      國    九十四    年     三       月      九      日
                                  臺灣高雄地方法院刑事庭
                                        審判長法  官  邱明弘
                                              法  官  胡宜如
                                              法  官  廖建瑜
右正本證明與原本無異。
不得上訴。
　　　　　　　　　　　　　　　　　　　　　    書記官  王世雄
中      華      民      國    九十四    年     三       月      九      日
